【裁判字號】    89,訴,1503
【裁判日期】    900411
【裁判案由】    偽造文書等
【裁判全文】
臺灣臺北地方法院刑事判決                        八十九年度訴字第一五０三號
    公  訴  人  臺灣臺北地方法院檢察署檢察官
    被      告  乙○○
右列被告因偽造文書等案件，經檢察官提起公訴（八十九年度偵字第一四二七二號）
，本院判決如左：
    主  文
乙○○連續行使偽造私文書，足以生損害於他人，處有期徒刑陸月，如易科罰金以參
佰元折算壹日，緩刑參年。
    事  實
一、乙○○意圖為自己不法之所有，於民國（下同）八十九年三月三日上午某時（非
    夜間），前往台北市中山區○○○路四一六巷三號四樓之十甲○（甲○原為其繼
    母，然已於八十九年二月二日與乙○○之父離異，公訴人誤載於上揭犯罪時間仍
    為其繼母即有誤會）住處，持非所有曬衣架勾開該住宅大門門鎖（無證據可資証
    明有損壞）之方式侵入其內（侵入住宅部分未據告訴），竊取甲○所有置於屋內
    未上鎖衣櫃之合作金庫圓山支庫活期儲蓄存款存摺（0000-000-000000號）一本
    及「甲○」印章一枚，得手後，繼以附表所示犯罪時間、地點及方法，基於意圖
    為自己不法之所有之概括犯意，連續偽造附表所示之合作金庫之取款憑條，再持
    前開竊取之合作金庫存摺連同上開偽造之合作金庫取款憑條，交付不知情之銀行
    經辦提款業務成年行員而加以行使，致該等不知情之成年行員均陷於錯誤，誤認
    其係有權提款之人而分別交付如附表所示金額之現金，均足以生損害於甲○及合
    作金庫對提款業務管理之正確性。得款後供己花用。嗣經甲○於翌（四）日下午
    十四時許返家發覺，向合作金庫圓山支庫查閱監視錄影帶，始悉上情。乙○○經
    通緝到案。
二、案經被害人甲○訴由台北市政府警察局中山分局移送台灣台北地方法院檢察署檢
    察官偵查起訴
    理  由
一、右揭事實，業據被告乙○○於本院審理中坦承不諱，核與被害人甲○於警訊時指
    述情節相符，又有扣案之合作金庫活期儲蓄存款取款憑條影本二紙、被害人之合
    作金庫活期儲蓄存款存摺（0000-000-000000號）影本、被告取款之監視錄影照
    片一幀可稽；被告自白核與事實相符，堪予採信，本件事證明確，被告犯行堪以
    認定，應予依法論科。
二、被告基於意圖為自己不法所有之犯意，竊取甲○之存摺及印章，得手後，繼以附
    表所示之方式連續偽造合作金庫取款憑條之私文書，連同前開竊取之合作金庫存
    摺持交不知情之合作金庫經辦提款業務成年行員而加以行使，致不知情之成年行
    員均陷於錯誤，誤認其係有權提款之人而分別交付如附表所示金額之現金，自均
    足以生損害於甲○及合作金庫對提款業務管理之正確性。核被告所為，係犯刑法
    第三百二十條第一項之竊盜罪、同法第二百十六條、第二百十條之行使偽造私文
    書罪、第三百三十九條第一項之詐欺取財罪。被告以盜用之印章蓋於取款憑條上
    係屬盜用印文之行為，乃偽造私文書之部分行為，不另論罪。偽造私文書後持以
    行使，偽造私文書之低度行為復為行使偽造私文書之高度行為所吸收，亦不另論
    罪。被告先後二次行使偽造私文書及詐欺取財犯行，均時間緊接，方法相同，各
    觸犯構成要件相同之罪名，顯皆基於概括犯意反覆為之，均為連續犯，依刑法第
    五十六條之規定，各以一罪論，並加重其刑。被告所犯竊盜罪、行使偽造私文書
    罪及詐欺取財罪間，互有方法結果之牽連關係，依刑法第五十五條之規定，應從
    較重之行使偽造私文書罪處斷。附表編號一、二之偽造私文書及詐欺行為之時間
    地點顯有區隔不同，公訴人認係接續行為為一罪，尚有誤會，附此敘明。爰審酌
    被告之素行、犯罪動機、目的、手段、所生危害及犯罪後之態度、經通緝到案等
    一切情狀，量處如主文所示之刑。又被告行為後之九十年一月十日刑法第四十一
    條關於易科罰金之規定，已經總統公布修正，將得易科罰金之適用範圍擴大為最
    重本刑五年以下有期徒刑之罪，依刑法第二條第一項前段之規定，本案自應適用
    裁判時該有利於被告之新規定處斷，而本案之情形合於修正後得易科罰金之規定
    ，應予並諭知易科罰金之折算標準如主文所示，以資懲儆。末查被告前未曾受有
    期徒刑以上刑之宣告，有台灣高等法院檢察署刑案紀錄簡覆表在卷可憑，與告訴
    人間原有親屬關係有戶籍謄本可佐且經本院審認在卷，此次因一時失慮致罹刑章
    ，事後已坦承犯行，深具悔意，經此刑之宣告後，應知警惕而無再犯之虞，本院
    因認對其所宣告之刑，以暫不執行為適當，爰併予宣告緩刑三年，以勵自新。
三、附表編號一及二所示偽造之取款憑條，雖為供犯罪所用之物，惟因已行使持交合
    作金庫行員，已屬銀行所有而非被告所有，又附表編號一、二號之存款取款憑條
    其上之印文為真正，並非偽造，均不在依法得諭知沒收之列，併予敘明。
據上論斷，應依刑事訴訟法第二百九十九條第一項前段，刑法第二條第一項前段、第
五十六條、第三百二十條第一項、第二百十六條、第二百十條、第三百三十九條第一
項、第五十五條、第四十一條第一項前段、第七十四條第一款，罰金罰鍰提高標準條
例第一條前段、第二條，判決如主文。
本案經檢察官林美玲到庭執行職務。
中    華    民    國      九十       年      四       月      十一     日
                              臺灣臺北地方法院刑事第四庭
                                        法  官 段 景 榕
右正本與原本無異
如不服本判決，應於判決送達後十日內，向本院提出上訴狀。
                                        書記官 呂 淑 芳
中    華    民    國      九十       年      四       月      十一     日
附表：
┌──┬────┬──────┬─────────┬─────────┐
│編號│犯罪時間│犯 罪 地 點 │ 犯 罪 方  法     │詐領金額（新台幣）│
├──┼────┼──────┼─────────┼─────────┤
│    │八十九年│合作金庫圓山│於取款憑條上盜蓋「│                  │
│一  │三月三日│支庫（台北市│甲○」之印文一枚而│  壹拾萬元正      │
│    │上午    │中山北路二段│偽造甲○名義之取款│                  │
│    │十二時四│八九之四號）│憑條              │                  │
│    │十四分  │            │                  │                  │
├──┼────┼──────┼─────────┼─────────┤
│    │八十九年│合作金庫汐止│於取款憑條上盜蓋「│                  │
│二  │三月三日│支庫（台北縣│甲○」之印文一枚而│  壹拾伍萬元正    │
│    │下午    │汐止市忠孝東│偽造甲○名義之取款│                  │
│    │十四時二│路二二五號）│憑條              │                  │
│    │十四分  │            │                  │                  │
└──┴────┴──────┴─────────┴─────────┘
附錄本案論罪科刑法條全文：
刑法第二百十條
偽造、變造私文書，足以生損害於公眾或他人者，處五年以下有期徒刑。
刑法第二百十六條
行使第二百十條至第二百十五條之文書者，依偽造、變造文書或登載不實事項或使登
載不實事項之規定處斷。
刑法第三百二十條
意圖為自己或第三人不法之所有，而竊取他人之動產者，為竊盜罪，處五年以下有期
徒刑、拘役或五百元以下罰金。
意圖為自己或第三人不法利益，而竊佔他人之不動產者，依前項之規定處斷。
前二項之未遂犯罰之。
刑法第三百三十九條
意圖為自己或第三人不法之所有，以詐術使人將本人或第三人之物交付者，處五年以
下有期徒刑、拘役或科或併科一千元以下罰金。
以前項方法得財產上不法之利益或使第三人得之者亦同。
前二項之未遂犯罰之。


司法院資訊處製作；財團法人民間司法改革基金會備份。
